臺北高等行政法院判決　　　　　　　　　　　　　　　　九十三年度簡字第三三號
　　原　　　告　甲○○
　　被　　　告　桃園縣政府
　　代　表　人　乙○○縣長）.
右當事人間因就業服務法事件，原告不服行政院勞工委員會中華民國九十二年十月三
十一日勞訴字第○九二○○四七三七七號訴願決定，提起行政訴訟。本院判決如左：
　　主  文
原告之訴駁回。
訴訟費用由原告負擔。
　　事  實
一、事實概要：緣原告於九十二年一月至六月初僱用逃逸之印尼籍外國人HARIATI
　　ANI （以下簡稱：Ｈ君，護照號碼：AD738061）於其住在桃園縣桃園市○○路五
　　○八之一號十五樓之住處內從事看護等工作，案經臺北市政府警察局士林分局於
 　 九十二年六月五日循線查獲，該分局遂於九十二年七月十日以北市警士分行字第
    ○九二六二七六○五○○號函移由被告審查，被告乃依就業服務法第五十七條第
    一款及第六十三條第一項規定，於九十二年七月十八日以府勞組字第○九二○一
    六五九七二號處分書處原告罰鍰新臺幣（下同）十五萬元。原告不服，提起訴願
    ，遭決定駁回，遂提起本件行政訴訟。
二、兩造聲明：
　　(一)原告聲明：1.訴願決定及原處分均撤銷。
　　　　　　　　2.訴訟費用由被告負擔。
　　(二)被告聲明：1.駁回原告之訴。
                2.訴訟費用由原告負擔。
三、兩造之爭點：被告認原告僱用逃逸之印尼籍外國人Ｈ君工作，違反就業服務法第
　　　　　　　　五十七條第一款規定，乃依同法第六十三條第一項規定，處原告罰
　　　　　　　　鍰十五萬元，是否適法？
　　(一)原告主張之理由：
    　原告因家中有病患及二名幼兒，無法兼顧，所以想請幫手，原告先詢問被告，
    　經答覆：「我們只管外勞引進之後的管理，申請要向勞委會提出。」原告再次
　　　詢問申請手續如何辦理，要帶何證件申請，經答覆：「因為申請手續繁複，一
　　　般人不易明瞭相關規定，為節省時間，可委託仲介辦理。」原告又問委託仲介
　　　需注意什麼，經答覆：「有體檢自己去做就可。最好透過仲介引進外傭，因為
　　　大部份都是這樣的。」原告再致電行政院勞工委員會，一位王先生說：「我國
　　　雖未規定一定要親自辦或代辦，但某些外國卻規定一定要透過仲介才可以辦，
　　　並肯定說只要是合法的代辦，就不用自己跑勞委會、警局、衛生局。」言下之
　　　意是幾乎沒人自己一關關跑件，並說合法仲介有登錄在案，可供查察。後來原
　　　告的朋友介紹代找仲介公司，原告另請人私下調查，該公司為合法，遂委託該
      公司。原告已盡可能就其所知查證，只因仲介不實，未善盡受任事務，致使雇
      主違法，則是原告始料未及，難謂有過失。原告因不明瞭繁雜的申請手續，才
      委託仲介，故也無從判斷申請程序，只有相信被告說可請仲介代辦，再相信專
      業仲介所言Ｈ君為其申請之外傭。
　　(二)被告主張之理由：
　　1.「雇主聘僱外國人不得有下列情事：一、聘僱未經許可、許可失效或他人所申
　　　請聘僱之外國人。」「違反．．．第五十七條第一款．．．規定者，處新臺幣
　　　十五萬元以上七十五萬元以下罰鍰。」分別為就業服務法第五十七條第一款及
　　　第六十三條第一項所明定。
    2.原告非法聘僱印尼籍逃逸外勞Ｈ君至其住宅桃園市○○路五○八之一號十五樓
　　　從事看護等工作，案經臺北市政府警察局士林分局於九十二年六月五日循線查
　　　獲，經訊問原告及外勞均坦承不諱。核其行為違反就業服務法第五十七條第一
　　　款，爰依同法第六十三條第一項規定處十五萬元罰鍰。核與首揭法條之規定洵
　　　無不合。
    3.原告訴稱仲介不實，未善盡受任事務，致使雇主違法，原告難謂有過失云云，
　　　查行政院勞工委員會九十二年十月三十一日勞訴字第○九二○○四七三七七號
      訴願決定：「．．．然其既需聘僱外國人從事工作，並全權委託仲介公司辦理
      聘僱事宜，理應判斷仲介公司所引介之外國人Ｈ君是否確為其所合法申請並得
      聘僱，而按情節應注意，並能注意而不注意者，亦予有過失，則訴願人未善盡
      注意義務，於其所委託之仲介公司告稱外國人Ｈ君為合法引進，可幫忙其工作
      後，在未另行詳細查證其聘僱許可是否已獲本會許可之情形下，即僱用外國人
      Ｈ君為其工作，難謂無過失。故訴願人因該過失而違反就業服務法第五十七條
      第一款之禁止規定時，仍不得執為本件免責之依據。」次查，依司法院大法官
      釋字第二七五號解釋之意旨：「人民違反法律上之義務而應受行政罰之行為，
      法律無特別規定時，雖不以出於故意為必要，仍須以過失為其責任條件。但應
      受行政罰之行為，僅須違反禁止規定或作為義務，而不以發生損害或危險為其
      要件者，推定為有過失，於行為人不能舉證證明自己無過失時，即應受處罰。
      」被告依法裁處，並無違法或不當。
　　4.綜上，揆諸首揭規定，原告違法事實洵堪認定。本件訴願經行政院勞工委員會
　　　以訴願為無理由駁回。是原告所訴非有理由，原處分及訴願決定應予維持。
　　理  由
一、本件被告以府勞組字第○九二○一六五九七二號處分書處原告罰鍰十五萬元，罰
    鍰數額在二十萬元以下（司法院曾依行政訴訟法第二百二十九條第二項之規定，
    將行政訴訟法第二百二十九條第一項之簡易案件金額提高為二十萬元，並自九十
    三年一月一日起施行），係屬行政訴訟法第二百二十九條第一項第二款規定之涉
    訟事件，應依簡易訴訟程序進行之，先予明。
二、查原告於九十二年一月至六月初僱用逃逸之印尼籍外國人Ｈ君，於其住在桃園縣
    桃園市○○路五○八之一號十五樓之住處內從事看護等工作，案經臺北市政府警
    察局士林分局於九十二年六月五日循線查獲，該分局乃於九十二年七月十日以北
    市警士分行字第○九二六二七六○五○○號函移由被告審查，被告乃依就業服務
    法第五十七條第一款及第六十三條第一項規定，於九十二年七月十八日以府勞組
    字第○九二○一六五九七二號處分書處原告罰鍰十五萬元，原告不服，提起訴願
    ，遭決定駁回各情，有臺北市政府警察局士林分局九十二年七月十日以北市警士
    分行字第○九二六二七六○五○○號函、逃逸之外勞印尼籍外國人Ｈ君及原告於
    警局調查筆錄、被告九十二年七月十八日府勞組字第○九二○一六五九七二號處
    分書、訴願決定書等附卷可稽，並為兩造所不爭，堪認為實。
三、原告不服訴願決定，提起本件行政訴訟，起訴意旨略以：原告因家中有病患及二
    名幼兒，無法兼顧，所以想請幫手，經詢問後，乃透過朋友委由合法仲介公司辦
    理，原告相信專業仲介介紹之外傭，詎仲介公司，未善盡受任事務，致使雇主違
    法。原告始料未及，難謂有過失等語。
四、按「雇主聘僱外國人不得有下列情事：一、聘僱未經許可、許可失效或他人所申
    請聘僱之外國人。」「違反．．．第五十七條第一款．．．規定者，處新臺幣十
    五萬元以上七十五萬元以下罰鍰。」分別為就業服務法第五十七條第一款及第六
    十三條第一項所明定。本件如前所述，原告既於九十二年一月至六月初僱用逃逸
    之印尼籍外國人Ｈ君，於其住在桃園縣桃園市○○路五○八之一號十五樓之住處
    內從事看護等工作屬實，被告依上揭就業服務法第五十七條第一款及第六十三條
    第一項規定，處原告罰鍰十五萬元，洵屬有據。
五、原告雖主張伊既委託合法仲介公司辦理，係仲介不實，未善盡受任事務，致使雇
    主違法，原告難謂有過失云云；惟按：「人民違反法律上之義務而應受行政罰之
    行為，法律無特別規定時，雖不以出於故意為必要，仍須以過失為其責任條件。
    但應受行政罰之行為，僅須違反禁止規定或作為義務，而不以發生損害或危險為
    其要件者，推定為有過失，於行為人不能舉證證明自己無過失時，即應受處罰。
    」為司法院大法官會議釋字第二七五號解釋意旨所明示。原告聘僱外國人從事工
    作，固委託仲介公司辦理聘僱事宜，但原告係聘僱外國人工作之「雇主」，仲介
    公司僅係原告申辦程序之使用人罷，原告本身仍應就所聘僱外國人是否經合法許
    可，負法定之注意義務。易言之，原告仍應判斷仲介公司所引介之外國人Ｈ君是
    否確為其所合法申請並依法得聘僱之外國人。詎原告未善盡「雇主」之注意義務
    ，於其所委託之仲介公司告稱外國人Ｈ君為合法引進，可幫忙其工作後，在未另
    行詳細查證其聘僱許可是否已獲合法許可之情形下，即僱用外國人Ｈ君為其工作
    ，自難謂無過失。原告因過失而違反就業服務法第五十七條第一款之禁止規定，
    依上揭說明，仍不得執為本件免責之論據。
六、綜上所述，被告以原告僱用逃逸之印尼籍外國人Ｈ君工作，違反就業服務法第五
    十七條第一款規定，乃依同法第六十三條第一項規定，處原告最低度之罰鍰十五
    萬元，並無違誤，訴願決定予以維持，亦無不合；原告訴請撤銷，為無理由，應
    予駁回。又本件係適用簡易訴訟程序，爰不經言詞辯論逕為判決。
據上論結，原告之訴為無理由，爰依行政訴訟法第二百三十三條第一項、第九十八條
第三項前段，判決如主文。
中　　　華　　　民　　　國　　九十三　　年　　　三　　　月　　 三十 　　日
                                  臺北高等行政法院  第六庭
      　　　　　　　　　　　　　　　　　　　　      法　官　許瑞助
右為正本係照原本作成。
本件以訴訟事件所涉及之法律見解具有原則性者為限，始得於本判決送達後二十日內
向本院提出上訴狀並表明上訴理由，如已於本判決宣示後送達前提起上訴者，應於判
決送達後二十日內補具上訴理由（均按他造人數附繕本），且經最高行政法院許可後
方得上訴。
中　　　華　　　民　　　國　　九十三　　年　　　三　　　月　　三十一　　日
                                                    書記官  吳芳靜
